臺灣臺南地方法院刑事裁定　　　　　　　 96年度聲字第587號
聲　請　人　臺灣臺南地方法院檢察署檢察官
受　刑　人　甲○○
上列聲請人因對受刑人數罪併罰有二裁判以上，聲請定其應執行
之刑（96年度執聲字第352號），本院裁定如下：
    主  文
甲○○所犯如附表所示之罪刑，應執行拘役陸拾伍日，如易科罰
金，以新臺幣玖佰元即銀元參佰元折算壹日。
    理  由
一、聲請意旨略以：受刑人因竊盜等案件，先後判決確定如附表
    ，並有各該判決附卷可稽，依刑法第五十三條、第五十一條
    第六款之規定，應定其應執行刑，爰依刑事訴訟法第四百七
    十七條第一項聲請裁定等語。
二、按數罪併罰，有二裁判以上者，依刑法第五十一條規定，定
    其應執行刑，刑法第五十三條定有明文。次按民國（下同）
    九十四年二月二日修正公布，自九十五年七月一日起施行之
    刑法第二條第一項規定：「行為後法律有變更者，適用行為
    時之法律。但行為後之法律有利於行為人者，適用最有利於
    行為人之法律」。而依刑法第五十一條定應執行刑時，「裁
    判確定前犯數罪，其中一罪在新法施行前者，亦同（即亦應
    為新舊法比較）。」最高法院九十五年五月二十三日第八次
    刑事庭會議決議可資參照。查本件受刑人於裁判確定前犯數
    罪，且一罪係於九十五年七月一日新法施行前犯之，另一罪
    於九十五年七月一日新法施行後犯之，亦應為新舊法比較。
    且查：
（一）、被告行為時即修正前刑法第五十一條第六款規定：「宣
        告多數拘役者，比照前款定其刑期。但不得逾四個月。
        」修正後刑法第五十一條第六款則規定：「宣告多數拘
        役者，比照前款定其刑期。但不得逾一百二十日。」兩
        相比較結果，修正後之規定並未較有利於行為人，依刑
        法第二條第一項前段規定，自仍應依修正施行前刑法第
        五十一條第六款規定，定其應執行之刑。
（二）、被告行為時即修正前刑法第四十一條第一項前段規定：
        「犯最重本刑為五年以下有期從刑以下之刑之罪，而受
        六個月以下有期徒刑或拘役之宣告，因身體、教育、職
        業、家庭之關係或其他正當事由，執行顯有困難者，得
        以一元以上三元以下折算一日，易科罰金」，再依被告
        行為時易科罰金之折算標準，即修正前罰金罰鍰提高標
        準條例第二條前段（現已刪除）規定，就其原定數額提
        高為一百倍折算一日，則被告行為時之易科罰金折算標
        準，應以銀元三百元折算一日，經折算為新臺幣後，應
        以新臺幣九百元折算為一日。惟依修正後刑法第四十一
        條第一項前段規定：「犯最重本刑為五年以下有期徒刑
        以下之刑之罪，而受六個月以下有期徒刑或拘役之宣告
        者，得以新臺幣一千元、二千元或三千元折算一日，易
        科罰金」，舊法第四十一條第二項規定：「併合處罰之
        數罪，均有前項情形，其應執行之刑逾六月者，亦同」
        ，新法第四十一條第二項則規定：「前項規定於數罪併
        罰，其應執行之刑未逾六月者，亦適用之」。按學理上
        雖有「法定刑」、「處斷刑」、「宣告刑」、「執行刑
        」等區別，惟第一項所謂受六個月以下有期徒刑或拘役
        之「宣告」，基於易科罰金應否採行，專屬刑罰之執行
        技術問題，應指最終應執行之刑之宣告而言，而非指學
        理所謂「宣告刑」。數罪併罰之各罪，雖均合於第一項
        之要件，惟因其最終應執行之刑之宣告，已逾六個月者
        ，其所應執行之自由刑，既非短期自由刑，自無採用易
        科罰金之轉向處分之理由，準此以觀，舊法對於數罪併
        罰易科罰金之限制顯然較廣，新法必須限於合併後「未
        逾六個月」，始得易科罰金，否則仍應執行徒刑。從而
        ，比較修正前後之易科罰金折算標準，修正前之規定較
        有利於被告，依刑法第二條第一項前段，仍應適用修正
        前刑法第四十一條第一項前段及第二項之規定，定其折
        算標準及數罪併罰定其執行刑之依據。
（三）、再按「為衡諸定執行刑之立法意旨，除為執行刑之方便
        ，並係為受刑人之利益，自應依刑法第二條第一項但書
        規定，擇有利於受刑人之折算標準適用之。倘若被告先
        後犯甲、乙兩罪，均得易科罰金，而其中一罪因行為在
    　　八十二年二月五日罰金罰鍰提高標準條例修正公布前，
      　則定其執行刑為有期徒刑六月以下，如得易科罰金，應
　　　　擇有利受刑人之折算標準，即依修正前罰金罰鍰提高標
  　　　準條例第二條第一項之規定，以三十元折算一日」（臺
    　　灣高等法院暨所屬法院因應新修正刑法施行座談會提案
      　第五號決議意旨、八十四年度台非字第四五二號裁判要
        旨及最高法院七十二年度第九次刑事庭會議決議（一）
        意旨參照），是定其應執行刑後，因二罪宣告刑所定易
        科罰金之折算標準有所不同，應適用修正前之易科罰金
        折算標準顯較有利於被告，則本案應適用修正前刑法第
        四十一條第一項前段、第二項、修正前罰金罰鍰提高標
        準條例規定，為本案定應執行刑後易科罰金之折算標準
        。
三、查受刑人甲○○因犯贓物、竊盜案件，經本院先後判處如附
    表所示之刑，有各該判決書在卷可稽，均經分別確定在案，
    茲檢察官聲請定其應執行之刑，本院審核認聲請為正當，應
    定其應執行刑，爰依刑事訴訟法第四百七十七條第一項，刑
    法第二條第一項前段、第五十三條、修正前第五十一條第六
    款、第四十一條第一項前段，廢止前罰金罰鍰提高標準條例
    第二條前段。裁定如主文。
中　　華　　民　　國　　96　　年　　4 　　月　　13　　日
　　　　　　　　　刑事第十一庭  法　官　黃翰義
以上正本證明與原本無異。
如不服本裁定，應於收受送達後5日內向本院提出抗告狀。（應
附繕本）
　　　　　　　　　　　　　　　　書記官　王麗鈞
中　　華　　民　　國　　96　　年　　4 　　月　　13　　日
